【裁判字號】    95,抗,19
【裁判日期】    951124
【裁判案由】    清算完結
【裁判全文】
臺灣新竹地方法院民事裁定                95年度抗字第19號
抗  告  人  王旭即王和（即敦基股份有限公司清算人）
上列抗告人因聲報清算完結事件，對於中華民國92年10月31日本
院92年度司字第38號所為裁定，提起抗告，本院裁定如下：
    主  文
原裁定廢棄。
本件准予備查。
    理  由
一、抗告人於原審聲請及本件抗告意旨略以：
（一）抗告人係敦基股份有限公司（下稱敦基公司）清算人，並
      經原審於89年11月13日准予就任備查在案，因敦基公司前
      有剩餘資產新台幣（下同）47,618元未分派，致抗告人前
      次聲報清算完結，遭本院以90年度司字第29號裁定駁回，
      現聲報人業於91年10月21日將剩餘財產47,618元全數繳納
      欠稅，並造具清算期內收支表、損益表、資產負債表、連
      同各項簿冊送交監察人審查及股東會請求承認在案，爰檢
      附財政部臺灣省北區國稅局新竹市分局91年10月15日北區
      國稅竹市徵字第0910006664號函暨欠稅總歸戶查詢表、財
      政部臺灣省北區國稅局91年度營利事業所得稅結算稅額繳
      款書、清算期間收支表、損益表、資產負債表、監察人審
      查報告書、股東臨時會決議錄、本院90年度破字第1號民
      事裁定書各1件聲報清算完結等語。
（二）原審以敦基公司87年度欠稅正復查中故無法確定，認清算
      事務尚未終結而駁回聲請。惟敦基公司88年自台北遷至新
      竹市繼續營業，雖於89年解散，但該公司88年及89年均未
      有欠稅；未料87年度營利事業所得稅因不知查核故未提示
      帳證而遭補稅，台北市國稅局於90年5月30日製發核定通
      書但遲至91年才寄達，故敦基公司除將剩餘資產47,618元
      繳稅外，已無多餘財產可供繳納欠稅。查敦基公司87年度
      營利事業所得稅本稅應為328,619元，台北市國稅局未將
      47,618元扣減而製發376,237元之繳款書顯有錯誤，故抗
      告人遂提出復查，後台北市法務科協談後抗告人於92年10
      月22日全案撤回復查，台北市國稅局亦將本於職權主動更
      正錯誤。至於滯納金及滯納利息因前次公文未合法送達而
      全數撤銷。原審向台北市國稅局大安稽徵所函查結果應為
      舊資料，應向台北市國稅局法務科函查方屬正確，易言之
      ，敦基公司欠稅已為確定而未提起行政救濟。
（二）本件清算期間因調查等程序所需，前後已達三年餘，迄今
      若仍未能清算完結，對政府及公司都是負擔。敦基公司係
      股份有限公司組織，股東僅就其所認股份對公司負責，87
      年度尚積欠三十餘萬元之所得稅亦非公司及股東所樂見，
      但清算過程抗告人完全依法令規章執行清算人職務未有懈
      怠，公司亦已無剩餘財產可供分派，應認清算程序已完結
      而准予備查等語。
二、按股份有限公司解散清算時，公司財產不足清償其債務，其
    清算人依公司法第334條準用同法第89條第1項規定聲請宣告
    破產，法院以公司已無財產或債權人僅有 1人，無宣告破產
    之必要而裁定駁回，清算人依公司法第 334條準用同法第84
    條規定執行該條第 1項各款職務，並將結算表冊依公司法第
    331條第3項規定送經股東或股東會承認，除有各該條項但書
    規定之不法行為外，如對公司債務已為清償之行為，公司已
    無盈餘或剩餘財產可供分派，不論公司債務是否全部清償，
    應視為公司已解除清算人之責任，清算程序應屬完結。
三、查本件敦基公司經經濟部於89年2月23日以經（89）中字第
    89383381號函准其解散登記後，抗告人向原審聲報為該公司
    之清算人，經原審於89年11月13日以新院錦民司字89司14字
    第42698號函准予備查，有前揭經濟部函及本院函文在卷可
    稽。嗣抗告人依公司法第334條準用同法第84條之規定執行
    清算事務，發現敦基公司資產不足清償債務，乃聲請法院宣
    告破產，遭本院以90年度破字第1號裁定駁回後，抗告人即
    繼續辦理清算，並將剩餘資產47,618元繳納欠稅債權，並造
    具收支表、損益表連同各項簿冊送經監察人審查，並提請各
    股東承認等情。業據抗告人提出北區國稅局91年度營利事業
    營得稅結算稅額繳款書、清算期間現金收支表、損益表、清
    算後資產負債表、監察人審查報告書、股東臨時會議事錄、
    營利事業清算申報書各乙件為證，應可信為真實。
四、原審雖以敦基公司就其87年度營利事業所得稅案件，既已提
    起復查，則復查之結果、應納數額、剩餘資產47,618元是否
    足敷繳納亦或尚有退稅情況未明，難認清算業已完結，固非
    無見。然查敦基公司滯欠87年度營利事業所得稅提起復查案
    ，業經該公司於92年10月22日撤回復查申請，全案已告確定
    ，嗣該公司因逾期未繳納，經財政部台北市國稅局大安分局
    於93年8月25日移送強制執行等情，業經抗告人提出撤回復
    查申請書影本一紙，並經原審依職權向財政部台北市國稅局
    大安分局函詢甚詳，有該分局94年10月27日財北國稅大安服
    字第0940037084A號函附於原審卷內可稽（原審卷第65頁）
    ，是敦基公司尚有87年度營利事業所得稅376,237元未繳納
    應可確定，並無不明情形。而敦基公司已於91年10月21日將
    所餘資產47,618元全數繳納營利事業所得稅而無其他資產，
    有財政部臺灣省北區國稅局繳款書影本在卷足憑，查敦基公
    司係屬股份有限公司，本不負無限清償責任，得否僅因其剩
    餘財產不足清償所有稅款債務，即謂其清算事務未終結，已
    非無疑。況抗告人前曾向本院聲請宣告敦基公司破產，經本
    院以債權人僅有一人無宣告破產之必要而駁回其聲請，此種
    情形，如認尚須全部清償債務，清算事務始能完結，無非變
    相強迫股份有限公司應負無限清償責任，且清算人責任永無
    解除之日。是依前揭說明，應認抗告人已踐行法定清算程序
    ，原法院駁回其清算完結之聲報，容有未洽；抗告意旨指摘
    原法院之裁定不當，求予廢棄，非無理由，應由本院予以廢
    棄，並諭知准予備查。
五、據上論結，本件抗告為有理由，爰裁定如主文。
中    華    民    國    95    年    11   月    24     日
                  民事第二庭  審判長法  官  楊明箴
                                    法  官  彭淑苑
                                    法  官  黃美盈
正本係照原本作成。
本裁定非以違背法令為理由，不得再抗告。
中    華    民    國    95    年    11   月    24     日
                                    書記官  許麗汝


司法院資訊處製作；財團法人民間司法改革基金會備份。
